臺灣高雄地方法院民事判決　　　　　　　100年度訴字第529號
原　　　告　李正瑜
訴訟代理人　楊雪貞律師
被　　　告　傅馨慧
訴訟代理人　孫志鴻律師
複　代理人　陳意青律師
上列當事人間請求損害賠償事件，本院於民國100 年5 月19日言
詞辯論終結，判決如下：
    主  文
被告應給付原告新臺幣壹拾伍萬元，及自民國一百年二月十日起
至清償日止，按週年利率百分之五計算之利息。
原告其餘之訴駁回。
訴訟費用由被告負擔五分之一，餘由原告負擔。
本判決第一項得假執行。但被告如以新台幣壹拾伍萬元預供擔保
後，得免假執行。
原告其餘假執行之聲請駁回。
    事實及理由
一、原告主張：被告明知訴外人謝元中為原告配偶，竟自民國99
    年4 月起至6 月間止，在高雄市鳳山區黃埔新村5 巷124 號
    被告住處，與謝元中發生多次相姦行為。被告所為已導致原
    告婚姻生活之幸福圓滿狀態遭破壞，嚴重侵害原告基於配偶
    關係之身分法益，且被告事後一再否認上情，亦無任何歉意
    ，致原告身心飽受折磨，精神上受有重創，自得請求精神慰
    撫金新台幣（下同）700,000 元等情。為此，爰依民法第18
    4 條及第195 條侵權行為之法律關係，提起本訴等語。並聲
    明：(一)被告應給付原告700,000 元，及自起訴狀繕本送達翌
    日即100 年2 月10日起至清償日止，按週年利率5 ％計算之
    利息。(二)願供擔保，請准宣告假執行。
二、被告則以：原告與謝元中長期因相處及信任問題發生爭執，
    其與謝元中僅為同學關係，並無相姦情事，然原告於99年6
    、7 月間多次至其工作處及住處為騷擾、恐嚇及攻擊行為，
    因不堪其擾，為避免原告持續騷擾之舉，始於99年7 月10日
    依原告提示由謝元中出具之切結書（下稱系爭切結書），抄
    寫部分內容作為承諾書（下稱系爭承諾書）予原告等語，資
    為抗辯。並聲明：(一)原告之訴駁回。(二)如受不利之判決，願
    供擔保請准宣告免為假執行。
三、兩造不爭執事項：
  (一)原告與謝元中為夫妻。
  (二)謝元中於99年7月1日出具系爭切結書予原告。
  (三)被告98年所得總額241,029 元，名下無財產；97年所得總額
    193,156 元，名下無財產。
  (四)原告係三信高商肄業，任職仁愛看護中心，日薪1,800 元；
    98年所得總額123,150 元，名下財產8 筆，價值761,419 元
    ；97年所得總額301,694 元，名下財產8 筆，價值761,419
    元。
  (五)原告前以被告妨礙婚姻為由提起告訴，經台灣高雄地方法院
    檢察署檢察官偵查後，因原告對謝元中撤回告訴，基於告訴
    不可分原則，以99年度偵字第29454 、32053 號不起訴處分
    ，經台灣高等法院高雄分院檢察署99年度上聲議字第2048號
    駁回再議確定。
四、爭執事項：
  (一)被告與謝元中有無相姦行為？
  (二)原告得請求損害賠償項目及金額若干？ 
五、茲就兩造之爭點，析述本院得心證之理由如下： 
  (一)謝元中與被告有無通姦行為？
    1.原告主張被告與謝元中有相姦行為，除提出系爭切結書、
      系爭承諾書為證外，並舉證人謝元中為據。然為被告所否
      認，並以前詞置辯。
    2.經查，依系爭切結書觀之（見本院卷第3 頁），載明「之
      後將平實經營這段婚姻，之前不誠實之越軌行為對太太正
      瑜（即原告）之傷害深感抱歉，一時嘔氣與傅馨慧（即被
      告）親密不倫，內心許久難安，…過去感謝太太正瑜之諒
      解，未來將全心全意在家庭領域，與傅馨慧之一切隨風而
      逝…」，而謝元中於本院證述上開「不誠實之越軌行為」
      係指其與被告係同學，一同上課、唱歌，晚上發生性關係
      等語（見本院卷第65頁）。謝元中為原告配偶，於100 年
      5 月5 日本院審判期日拒絕到庭作證，且於同月2 日出具
      聲明（下稱系爭聲明，見本院卷第52頁），表示說出真相
      受害會是雙方，倘一切可重新來過，希望此事未曾發生，
      但造化弄人，讓2 個女人因而對簿公堂，自接到證人通知
      迄今，深感自責、痛苦無法止息，其與被告之不倫往事，
      既已發生，亦已結束，期盼大家在法庭外多加互諒，勿再
      起爭端等語，倘被告未與謝元中通姦，謝元中自無甘冒偽
      證風險，虛偽陳述與被告曾發生性關係，亦無必要於本院
      第1 次傳喚時僅提出系爭聲明而拒絕出庭，是謝元中上開
      證述與被告有性關係等情，應屬可採。次查，依系爭承諾
      書觀之（見本院卷第4 頁），載明傅馨慧親密不倫，內心
      許多不安，對於傷害造成，深感罪惡等語，而被告雖自承
      系爭承諾書係親自書寫，然未曾與謝元中發生相姦行為，
      僅未避免原告持續之騷擾，始同意依照系爭切結書抄寫部
      分內容予原告云云（見本院卷第66頁），衡諸常情，倘被
      告未曾與謝元中發生相姦行為，縱原告於99年6 、7 月間
      多次至其工作處及住處為騷擾、恐嚇及攻擊行為，被告自
      無容忍可能，亦無可能基於息事寧人心態而出具系爭承諾
      書之必要，惟被告自承未曾就原告騷擾等行為向警局報案
      或備案（見本院卷第67頁），益徵被告確有與謝元中為相
      姦行為，始會出具系爭承諾書予原告，被告上開所辯，不
      足採信。
  (二)原告得請求損害賠償項目及金額若干？ 
    1.按因故意或過失，不法侵害他人之權利者，負損害賠償責
      任。故意以背於善良風俗之方法，加損害於他人者亦同；
      不法侵害他人之身體、健康、名譽、自由、信用、隱私、
      貞操，或不法侵害其他人格法益而情節重大者，被害人雖
      非財產上之損害，亦得請求賠償相當之金額。其名譽被侵
      害者，並得請求回復名譽之適當處分；前2 項規定，於不
      法侵害他人基於父、母、子、女或配偶關係之身分法益而
      情節重大者，準用之，民法第184 條第1 項、第195 條第
      1 項、第3 項分別定有明文。再按相姦行為須其姦淫對象
      為有配偶之人始能構成，是此等姦淫行為之破壞夫妻間共
      同生活，係由相姦者與通姦者共同行為所肇致，則二者應
      均為此等侵權行為發生之共同原因，最高法院86年度台上
      字第431 號判決意旨參照。查本件被告與謝元中確有相姦
      行為如上，則原告主張與謝元中之婚姻關係存續期間，被
      告竟與謝元中發生多次相姦行為，自堪認已侵害原告對於
      婚姻共同生活應享有圓滿安全及幸福之人格法益而情節重
      大，原告精神上當受有無可言喻之痛苦，原告訴請被告依
      上揭侵權行為之規定對其負非財產上之損害賠償責任，應
      屬有據。
    2.又按精神慰撫金之多寡，應斟酌雙方之身份、地位、資力
      與加害之程度及其他各種情形核定相當之數額。其金額是
      否相當，自應依實際加害情形與被害人所受之痛苦及雙方
      之身份、地位、經濟狀況等關係決定之。經查，被告任職
      高雄商旅飯店有限公司，98年所得總額241,029 元，名下
      無財產，97年所得總額193,156 元，名下無財產；原告係
      三信高商肄業，任職仁愛看護中心，日薪1,800 元，98年
      所得總額123,150 元，名下財產8 筆，價值761,419 元，
      97年所得總額301,694 元，名下財產8 筆，價值761,419
      元等節，為兩造所不爭，本院審酌兩造之身分、工作及經
      濟能力，暨被告與謝元中相姦行為之期間非長，及被告迄
      今仍否認上情，不願意賠償原告等一切情狀，認為原告所
      請求之上開金額，應以150,000 元為適當，逾此部分之請
      求，則不予准許。
六、綜上所述，被告與謝元中之相姦行為，侵害原告婚姻幸福之
    人格法益，從而，原告依民法第184 條及第195 條侵權行為
    之法律關係，請求被告給付150,000 元，及自100 年2 月10
    日起至清償日止，按週年利率5 ％計算之利息，為有理由，
    應予准許，逾此範圍之請求為無理由，應予駁回。
七、本件所命給付之金額未逾500,000 元，依民事訴訟法第389
    條第1 項第5 款之規定，自應依職權宣告假執行，此部分雖
    經原告陳明願供擔保，聲請宣告假執行，惟其聲請不過促請
    法院職權發動，本院無庸就其聲請為準駁之裁判，併此敘明
    。另被告陳明願供擔保聲請免為假執行之宣告，經核並無不
    合，爰酌定相當擔保金額准許之。至原告敗訴部分，其假執
    行之聲請即失所附麗，應併予駁回。
八、本件事證已臻明確，兩造其餘攻擊防禦方法，經核與判決結
    果，不生影響，爰不一一論述。
九、據上論結，本件原告之訴為一部有理由，一部無理由，依民
    事訴訟法第79條、第389 條第1 項第5 款、第392 條第2 項
    ，判決如主文。 
中    華    民    國   100    年    5     月    31    日
                  民事第五庭        法  官    何佩陵
正本係照原本作成。
如不服本判決，應於送達後20日內，向本院提出上訴狀並表明上
訴理由，如於本判決宣示後送達前提起上訴者，應於判決送達後
10日內補提上訴理由書（須附繕本）。如委任律師提起上訴者，
應一併繳納上訴審裁判費。
中    華    民    國   100    年    5     月    31    日
                                    書記官    陳喜苓